臺灣高等法院刑事判決　　　　　　　　96年度上易字第2150號
上　訴　人　臺灣臺北地方法院檢察署檢察官
上　訴　人
即　被　告　甲○○
　　　　　　乙○○
上　一　人
選任辯護人　黃育勳律師
被　　　告　丁○○
選任辯護人　林恕律師
被　　　告　丙○○
上列上訴人因被告偽造文書案件，不服臺灣臺北地方法院95年度
易字第1860號，中華民國96年7 月25日第一審判決（起訴案號：
臺灣臺北地方法院檢察署94年度偵字第18482 號），提起上訴，
本院判決如下：
    主  文
上訴駁回。
    事實及理由
一、本案經本院審理結果，認第一審以上訴人即被告甲○○、乙○○、丙○○犯刑法第 214條之使公務員登載不實罪，上訴
    人即被告甲○○判處有期徒刑一年二月，減為有期徒刑七月
    ；上訴人即被告乙○○、被告丙○○均判處有期徒刑六月，
    減為有期徒刑三月，並就被告乙○○、丙○○部分，均諭知
    易科罰金之折算標準為銀元300元即新台幣900元折算一日。
    另被告丁○○為無罪之諭知，認事用法及量刑均無不當，應
    予維持，並引用第一審判決書記載之事實、證據及理由（如
    附件）。
二、公訴人上訴意旨略以：被告甲○○、乙○○、丙○○均明知
    並無債權債務關係存在，仍在系爭土地上設定巨額抵押權，
    企圖掩人耳目，並藉此取得重大之不法利益，渠等惡性實屬
    非輕，況且，被告甲○○、乙○○、丙○○本件犯罪行為之
    後，迄未主動塗銷抵押權，被告甲○○甚至還欲繼續出賣系
    爭土地，原審判決實有罪刑不相當之情形，指摘原審量刑過
    輕，而被告丁○○自承伊係與被告甲○○間有 5,000萬之債
    務關係存在，而非與「公業福德爺」或「祭祀公業福德爺」
    有債權債務關係，則被告丁○○自亦無權於該土地上與公業
    福德爺為抵押權之設定，更不能以公業福德爺為債務人，且
    被告丁○○所稱 5,000萬元之債權金額甚高，衡之常理，豈
    有最初借款不要求設定抵押擔保，反而於事後突為抵押設定
    ，且係僅由甲○○一人自行主動辦理等語。查本件原審判決
    已詳細記載量刑審酌各項被告甲○○、乙○○、丙○○犯罪
    情節及犯罪後之態度等一切情狀，並予綜合考量，在法定刑
    內科處其刑，經核於法並無不合，檢察官認原審量刑過輕，
    核無理由；另被告丁○○部分，業據原審詳予調查並說明，
    檢察官執上揭上訴理由指摘原判決不當，為無理由，應予駁
    回。
三、被告甲○○上訴意旨猶執前詞略稱：本案土地既登記於祭祀
    公業，管理人為被告甲○○，則被告甲○○對土地自有處分
    、管理之權，又抵押權係附屬於主債權，並不因有抵押之登
    記，即必須有對等之主債權存在，土地管理人提供土地以為
    擔保，乃是財產自由之方式等語，為無理由，應予駁回。
四、被告乙○○上訴意旨略以：被告乙○○與被告甲○○約定擔
    保債權額1,500萬 元之抵押權設定，即由被告乙○○事先提
    供印章及身分證影本，由被告甲○○自行辦理，對於包括權
    利人、義務人、最高限額抵押權抑或普通抵押權等諸項內容
    ，被告乙○○事先全然不知亦未為討論。被告乙○○長期資
    助已達十數年，並介紹丁○○借其5,000 萬元，被告乙○○
    與被告甲○○遂約定補償償還1,500 萬元，非但符合社會常
    情，至屬合理，亦符合民法相關規定，並無違法不實之處等
    語。經查：依被告乙○○與甲○○之供述，其等債務為 958
    萬元，惟其等設定之抵押權擔保權利總金額為債權1,500 萬
    元，此亦經本院調查翔實，且為被告所不爭執。證人即共同
    被告甲○○雖於本院證稱：因為人情世故，所以說要還他
    1,500 萬元等語（見本院卷第96頁），惟查，關於被告乙○○辯稱與共同被告甲○○約定債權為1,500 萬元乙節，僅為
    二人之陳述，核無其他任何事證足以相佐，若抵押權擔保債
    權有無、額度若干得空憑二造主觀約定，而無須依憑客觀上
    借貸之事實，如此，豈非架空抵押權之從屬性，承上說明，
    被告乙○○實無足採之，上訴無理由，亦應駁回。
據上論結，應依刑事訴訟法第373條、第368條，判決如主文。
本案經檢察官劉文水到庭執行職務
中　　華　　民　　國　　96　　年　　12　　月　　20　　日
　　　　　　　　　刑事第十二庭  審判長法　官  蔡永昌
　　　　　　　　　　　　　　　　　　  法　官  施俊堯
　　　　　　　　　　　　　　　　　　  法　官  王梅英
以上正本證明與原本無異。
不得上訴。
                                      書記官  顧哲瑜
中　　華　　民　　國　　96　　年　　12　　月　　21　　日
附錄：本案論罪科刑法條全文
刑法第二百十四條
明知為不實之事項，而使公務員登載於職務上所掌之公文書，足
以生損害於公眾或他人者，處三年以下有期徒刑、拘役或五百元
以下罰金。
